【裁判字號】    90,交簡上,2
【裁判日期】    901019
【裁判案由】    過失傷害
【裁判全文】
臺灣苗栗地方法院刑事判決                            九十年度交簡上字第二號
    上訴人  乙○○
    即被告
右上訴人因過失傷害案件，不服台灣苗栗地方法院簡易庭八十八年度苗交簡字第一一
六號中華民國八十九年十月二十五日第一審簡易判決（聲請簡易處刑案號：台灣苗栗
地方法院檢察署八十七年度偵字第四一九三號），提起上訴，本院判決如左：
    主  文
原判決撤銷。
乙○○因過失傷害人，處有期徒刑貳月，如易科罰金以參佰元折算壹日。緩刑貳年。
    事  實
一、乙○○於民國八十七年六月十八日上午，駕駛車牌號碼Ｗ五─六六三八號自用小
    客車，沿苗栗縣頭份鎮台一線由南往北方向行駛，於同日上午十時二十分許，行
    經苗栗縣頭份鎮○○里○○路一六八六號南方約三十公尺處，本應注意汽車行駛
    於同為幹線道，轉彎車應暫停讓直行車先行，而依當時情形亦無不能注意之情事
    ，竟疏於注意，而貿然右轉彎，未讓直行車先行，致其所駕駛之Ｗ五─六六三八
    號自用小客車之右前方撞及沿該路同方向直行於右後方之陳炎山所騎乘之ＧＺＥ
    ─八八０號重機車，致陳炎山人車倒地，使陳炎山受有骨盆骨折左鎖骨骨折併第
    三、四肋骨骨折、左側胸膜積水等傷害。乙○○於犯罪未發覺前，主動向苗栗縣
    警察局頭份分局報案自首犯罪而接受裁判。
二、案經被害人陳炎山及其配偶甲○○○訴請臺灣苗栗地方法院檢察署檢察官偵查後
    聲請簡易判決處刑。
    理  由
一、訊據上訴人即被告固否認其有過失，辯稱：伊欲右轉時有看後照鏡，當時被害人
    陳炎山離伊車子還很遠，按理被告已右轉至路中心處，並無再讓直行車先行之義
    務，故本件應係被害人之過失，伊並無過失；又被告於判決後業經與被害人家屬
    達成和解，被害人家屬對本件被告行為並無過失已無異議，故請求另為上訴人無
    罪之判決云云。
二、按汽車行駛至無號誌之交叉路口時，同為幹線道，轉彎車應暫停讓直行車先行，
    道路交通安全規則第一百零二條第三款定有明文。而本件被害人係沿路直行，被
    告於右轉時亦從後照鏡中看到，業據被告自承在卷，是被告顯知悉其右後方有直
    行之被害人騎乘之機車；另參諸交通事故調查報告表所示及車禍現場之照片可知
    被告右轉彎時並未完全右轉，係轉了一半，才與被害人之機車相撞，證人謝發雲
    亦於偵查中證稱：轎車已轉彎了，機車要閃又不閃的才會撞到，如果停止就不會
    發生，如果快一些就過去了，伊當時看到傷者靠在電線桿上，腳有擦傷等語，顯
    見被告於右轉彎時已知悉被害人正沿著該路直行而來，竟罔顧轉彎車應讓直行車
    先行之規定，貿然右轉致被害人閃避不及撞上被告之自用小客車右前方。況被告
    於右轉至半時即與被害人相撞，撞及之處又為自用小客車之右前方，亦足見被告
    與被害人之距離甚短，足夠讓被告煞車並讓被害人優先行駛，而被告竟貿然右轉
    ，顯見被告駕駛行為確有過失，且其過失行為與被害人之受傷間，具有相當因果
    關係。台灣省車輛行車事故覆議鑑定委員會亦同此認定，有該委員會八十八年九
    月十日交覆字第八八０四三二號覆議意見書附卷可稽，是原審據上述理由認定被
    告有過失傷害犯行，而科處被告有期徒刑六月，原非無見；被告執其於原審中之
    陳詞及被害人家屬已與被告和解，對被告無過失並無異議為由提起上訴，顯無理
    由，且與台灣省車輛行車事故覆議鑑定委員會之鑑定結果有違，並無可採。惟查
    ，「對於未發覺之罪自首而受裁判者，減輕其刑」，刑法第六十二條前段定有明
    文。本件被告乙○○於肇事後，犯罪未發覺前，主動向苗栗縣警察局頭份分局報
    案，且於嗣後到庭接受裁判，有道路交通事故調查報告表一紙附卷可稽，被告之
    報案行為符合自首規定，應依刑法第六十二條前段規定減輕其刑；原審對此漏未
    審酌，尚有違誤，是上訴雖無理由，惟原判決亦無可維持，爰將原判決撤銷，並
    審酌被告犯罪所生之危害、犯罪後已與被害人家屬達成和解，被害人家屬表示不
    願追究（有和解書一紙附卷可稽）等一切情狀，量處如主文所示之刑，並諭知易
    科罰金之折算標準。末查被告前未曾受有期徒刑以上刑之宣告，有臺灣高等法院
    被告全國前案紀錄表、臺灣苗栗地方法院檢察署刑案資料查註紀錄表等在卷可按
    ；被告係因過失而犯罪，並無惡性，經此教訓，當知警惕而無再犯之虞，本院綜
    核各情，認所宣告之刑，以暫不執行為適當，爰併予宣告緩刑二年，以啟自新。
三、據上論斷，應依刑事訴訟法第四百五十五條之一第三項、第三百六十九條第一項
    前段、第三百六十四條、第二百九十九條第一項前段、第二百八十四條第一項前
    段、第四十一條第一項前段、第七十四條第一款、第六十二條前段，罰金罰鍰提
    高標準條例第一條前段、第二條，判決如主文。
本案經檢察官陳佞如到庭執行職務。
中      華      民      國    九十      年      十      月     十九     日
                                  臺灣苗栗地方法院刑事第一庭
                                  審判長法  官    巫  政  松
                                        法  官    林  誌  誠
                                        法  官    楊  台  清
右正本證明與原本無異。
本件不得上訴。
                                        書記官    李  惠  雯
中      華      民      國    九十      年      十      月     十九     日
附錄本案論罪科刑法條全文
刑法第二百八十四條第一項前段
因過失傷害人者，處六月以下有期徒刑、拘役或五百元以下罰金，致重傷者，處一年
以下有期徒刑、拘役或五百元以下罰金。


司法院資訊處製作；財團法人民間司法改革基金會備份。
